【裁判字號】    96,訴,1815
【裁判日期】    970215
【裁判案由】    毒品危害防制條例
【裁判全文】
臺灣臺北地方法院刑事判決              96年度訴字第1815號
公  訴  人  臺灣臺北地方法院檢察署檢察官
被      告  乙○○
                      之1(
選任辯護人  蔡文燦律師
            趙立偉律師
            李德正律師
上列被告因毒品危害防制條例案件，經檢察官提起公訴（九十六
年度偵字第一七○三九、一八三六六號），本院判決如下：
    主  文
乙○○販賣第三級毒品，處有期徒刑伍年陸月，扣案之如附表編
號一至三所示愷他命及如附表編號四至七所示之物品均沒收之。
    事  實
一、乙○○明知愷他命（Ketamine）係毒品危害防制條例所規定
    之第三級毒品，依法不得販賣，竟基於販賣第三級毒品愷他
    命以營利之犯意，於九十六年八月間某日向綽號「貢丸」之
    真實姓名、年籍不詳成年男子（下稱「貢丸」），以每公克
    愷他命新臺幣（下同）五百元之價格販入如附表編號一至三
    所示愷他命，隨即於同年八月間某日上午七至十時許，在臺
    北市中山區○○○路○段七二巷八號六樓之一住處，接續以
    每公克五百元之價格出售愷他命一公克予詹瀚霆，以每公克
    八百元之價格出售愷他命各一公克予江映涵、孔韻婷（綽號
    亮亮）及綽號「寶兒」、「紅豆」、「小薇」、「安安」之
    真實姓名、年籍不詳成年人士（下稱「寶兒」、「紅豆」、
    「小薇」、「安安」）施用，因詹瀚霆、江映涵、孔韻婷、
    「寶兒」、「紅豆」、「小薇」、「安安」等人未攜帶隨身
    現金，均記帳賒欠購毒價金，嗣臺北市政府警察局刑事警察
    大隊警員於九十六年八月十六日持本院法官核發之九十六年
    度聲搜字第一三二六號搜索票前往乙○○臺北市中山區○○
    ○路○段七二巷八號六樓之一住處執行搜索，而悉上情，並
    扣得如附表編號一至三所示第三級毒品愷他命及如附表編號
    四至八所示物品。
二、案經臺北市政府警察局移送臺灣臺北地方法院檢察署檢察官
    偵查起訴。
    理  由
壹、程序部分：
    按被告以外之人於審判外之言詞或書面陳述，除法律有規定
    者外，不得作為證據，刑事訴訟法第一百五十九條第一項定
    有明文；復按被告以外之人於偵查中向檢察官所為之陳述，
    除顯有不可信之情況者外，得為證據，同法第一百五十九條
    之一第二項亦有規定；另按被告以外之人於審判外之陳述，
    雖不符前四條之規定，而經當事人於審判程序同意作為證據
    ，法院審酌該言詞陳述或書面陳述作成時之情況，認為適當
    者，亦得為證據；當事人、代理人或辯護人於法院調查證據
    時，知有第一百五十九條第一項不得為證據之情形，而未於
    言詞辯論終結前聲明異議者，視為有前項之同意；同法第一
    百五十九條之五規定甚明。本案所據以認定被告乙○○犯罪
    事實之證據，其中部分屬傳聞證據，除證人詹瀚霆、江映涵
    、孔韻婷於偵查中向檢察官所為之陳述，業經具結且無顯不
    可信之情形存在，依刑事訴訟法第一百五十九條之一第二項
    規定，自具備證據能力外；其餘之傳聞證據，因公訴人、被
    告及其選任辯護人於本院言詞辯論終結前均未對其證據能力
    聲明異議，本院認該等傳聞證據作成之情況亦無不當之情形
    ，依刑事訴訟法第一百五十九條之五規定，該等傳聞證據均
    具備證據能力，合先敘明。
貳、實體部分：
一、上揭事實業據被告乙○○於本院審理中坦承伊與詹瀚霆、江
    映涵、孔韻婷、「寶兒」、「紅豆」、「小薇」、「安安」
    等人均係朋友，經常在伊臺北市中山區○○○路○段七二巷
    八號六樓之一租屋處聚會一起施用愷他命，因伊有熟識管道
    可以較為低廉之價格取得愷他命，故經常共同集資委請伊購
    買愷他命後一同吸食，詹瀚霆、江映涵、孔韻婷、「寶兒」
    、「紅豆」、「小薇」、「安安」等人於九十六年八月間相
    約於伊上揭租屋處聚會欲施用愷他命取樂，伊向詹瀚霆等人
    表示經濟能力有限，無法免費提供毒品供眾人施用，渠等為
    避免伊平白受損決議向伊購買愷他命，俾使伊得從中賺取價
    差以彌補平日幫忙調毒品之奔波辛勞，伊因而向「貢丸」以
    每公克五百元之價格購入如附表編號一至三所示愷他命，隨
    即在上揭租屋處接續以每公克五百元之價格出售愷他命一公
    克予詹瀚霆，以每公克八百元之價格出售愷他命各一公克予
    江映涵、孔韻婷及「寶兒」、「紅豆」、「小薇」、「安安
    」等人施用，因詹瀚霆等人均未攜帶隨身現金，購毒價金均
    記帳賒欠等情不諱（見本院卷第四四、四五頁），並據證人
    詹瀚霆於九十六年八月十七日檢察官偵查中結證稱伊自九十
    六年七月十五日起入住臺北市中山區○○○路○段七二巷八
    號一樓之八，先前與被告同在酒店工作而熟識，得知租住同
    棟大樓之被告有管道可以較便宜之價格取得愷他命，遂以每
    公克約四、五百元之價格向被告購買愷他命一公克等語明確
    （見九十六年度偵字第一八三六六號卷第五八至六十頁、見
    九十六年度偵字第一七○三九號卷第一○五、一○六頁），
    且經證人江映涵於九十六年九月十日警詢中證稱伊曾於九十
    六年八月間在被告所租住臺北市○○區○段七十二巷八號六
    樓之一套房內以每公克七百元之價格向被告購買愷他命一公
    克或二公克等情屬實（見九十六年度偵字第一七○三九號卷
    第一二九至一三二頁），又據證人孔韻婷於九十六年十月三
    日警詢中證稱伊曾於九十六年八月間在被告上揭租屋處以每
    公克七百元之價格向被告購買愷他命一公克或二公克等情明
    確（見九十六年度偵字第一七○三九號卷第一三七至一三九
    頁），復有被告以門號0000000000行動電話與「
    寶兒」、「紅豆」、「小薇」、「安安」聯絡購買愷他命細
    節之通話紀錄表及臺灣桃園地方法院檢察署九十六年桃檢玲
    來聲監（續）字第○○○八六四號通訊監察書附卷足憑，而
    警方於九十六年八月十六日在被告上揭租屋處所扣得如附表
    編號一至三所示白色細晶體顆粒經送內政部警政署刑事警察
    局以氣相層析／質譜分析法、核磁共振分析法檢驗，均含第
    三級毒品愷他命成分（重量、純度詳見如附表編號一至三所
    載），有內政部警政署刑事警察局九十六年九月十二日刑鑑
    字第○九六○一二九三八二號鑑定書在卷足證（見九十六年
    度偵字第一八三六六號卷第六五頁），復有如附表編號四至
    七所示物品扣案可稽；至被告自白販賣愷他命予詹瀚霆、江
    映涵、孔韻婷之價格及數量，雖與詹瀚霆、江映涵、孔韻婷
    等人上揭證述內容未符，惟查，證人詹瀚霆於偵查中始終未
    能確認向被告購買愷他命之價格（見九十六年度偵字第一八
    三六六號卷第五九頁），證人江映涵先於九十六年九月十日
    警詢中證稱係以每公克七百元之價格向被告購買愷他命（見
    九十六年度偵字第一七○三九號卷第一三○頁），後於九十
    六年十一月八日檢察官偵查中又改稱係以每公克四百元之價
    格向被告購買愷他命（見九十六年度偵字第一七○三九號卷
    第一四八頁），證人孔韻婷前於九十六年十月三日警詢中指
    稱係以每公克七百元之價格向被告購買愷他命（見九十六年
    度偵字第一七○三九號卷第一三八頁），又於九十六年十一
    月八日檢察官偵查中改稱關於向被告購買愷他命價格一節已
    不復記憶（見九十六年度偵字第一七○三九號卷第一四八頁
    ），然被告於九十六年十一月十九日檢察官偵查、九十六年
    十二月十一日本院準備程序及九十七年一月二十二日本院審
    理程序中均明確供稱伊係以每公克五百元之價格向「貢丸」
    購入如附表編號一至三所示愷他命，再以每公克五百元之價
    格出售愷他命一公克予詹瀚霆，以每公克八百元之價格出售
    愷他命各一公克予江映涵、孔韻婷及「寶兒」、「紅豆」、
    「小薇」、「安安」等情一致（見九十六年度偵字第一七○
    三九號卷第一六六頁、本院卷第二二、四五頁），相較於證
    人詹瀚霆、江映涵、孔韻婷前後不一之證述，自以被告所為
    自白內容較為真實可採，綜上可徵被告之自白與事實相符，
    應堪採信。綜上所述，本件事證明確，被告販賣第三級毒品
    愷他命犯行，堪以認定，應依法論科。
二、按「販賣毒品之所謂販賣行為，係行為人基於營利之目的，
    而販入或賣出毒品而言。販賣毒品者，其主觀上須有營利之
    意圖，且客觀上有販賣之行為，即足構成，至於實際上是否
    已經獲利，則非所問。即於有償讓與他人之初，係基於營利
    之意思，並著手實施，而因故無法高於購入之原價出售，最
    後不得不以原價或低於原價讓與他人時，仍屬販賣行為。必
    也始終無營利之意思，縱以原價或低於原價有償讓與他人，
    方難謂為販賣行為，而僅得以轉讓罪論處」，「意圖營利而
    販入毒品，雖未及賣出，仍依販賣既遂罪論處。但如意圖營
    利而販入毒品後，第一次販賣與他人之行為，此乃接續原先
    販入之犯意而為，不論其出賣之行為屬既遂或未遂，應認基
    於單一犯意之接續行為，僅成立一個販賣罪」（最高法院九
    十三年度台上字第一六五一號判決、九十六年度台上字第七
    二二五號判決參照），而愷他命係毒品危害防制條例第二條
    第三款所列第二級毒品，被告係基於營利售賣意圖而販入愷
    他命，而非因其他原因購入後，嗣始起意販售牟利，縱被告
    因考量與詹瀚霆特殊情誼而以原價即每公克愷他命五百元出
    售愷他命，依上揭說明，仍應以販賣行為論，是核被告所為
    ，係犯毒品危害防制條例第四條第三項之販賣第三級毒品罪
    ，而被告意圖營利而販入愷他命後，隨即於同一時間、地點
    販賣予詹瀚霆、江映涵、孔韻婷、「寶兒」、「紅豆」、「
    小薇」、「安安」等人，均係基於單一犯意之接續行為，僅
    成立一個販賣罪。爰審酌被告為圖一己私利，販售第三級毒
    品愷他命供他人施用，罔顧他人健康，且危害社會治安匪淺
    ，惟念被告犯後終知坦承犯行，深表悔悟，所賺取價差僅區
    區一千八百元，且尚未實際取得販售毒品價金，及其品行、
    智識程度、生活狀況等一切情狀，量處如主文所示之刑。末
    按「毒品危害防制條例第二條第二項規定，毒品依其成癮性
    、濫用性及對社會危害性分為四級，並就製造、運輸、販賣
    、意圖販賣而持有、以非法方法使人施用、引誘他人施用及
    轉讓等不同品項毒品之行為，分別定其處罰，至施用或持有
    第三、四級毒品，因其可罰性較低，故予除罪化，僅就施用
    及持有第一、二級毒品科以刑罰。惟鑑於第三、四級毒品均
    係管制藥品，特於同條例第十一條之一明定無正當理由，不
    得擅自持有；第十八條第一項後段復規定查獲之第三、四級
    毒品，無正當理由而擅自持有者，沒入銷燬之。從而，依同
    條例第十八條第一項後段應沒入銷燬之毒品，專指查獲之施
    用、持有第三、四級毒品而言；倘係查獲之製造、運輸、販
    賣、意圖販賣而持有、以非法方法使人施用、引誘他人施用
    或轉讓之第三、四級毒品，既屬同條例相關法條明文規定處
    罰之犯罪行為，即非該條項應沒入銷燬之範圍。又同條例第
    十九條第一項所定『供犯罪所用或因犯罪所得之物』，係指
    犯第四條至第九條、第十二條、第十三條或第十四條第一項
    、第二項之罪所用或所得之物，不包括毒品本身在內，自不
    得為第三、四級毒品之沒收依據（以犯第四條第三項販賣第
    三級毒品罪為例，其供犯罪所用之物，當指「供販賣第三級
    毒品所用之物」而言；第三級毒品本身為販賣之標的，為遂
    行販賣該毒品使用之物，始屬「供犯罪《犯第四條第三項之
    販賣第三級毒品罪》所用之物」，其理至明）。同條例對於
    查獲之製造、運輸、販賣、意圖販賣而持有、以非法方法使
    人施用、引誘他人施用及轉讓第三、四級毒品之沒收，並無
    特別規定，如其行為已構成犯罪，則該毒品即屬不受法律保
    護之違禁物，應回歸刑法之適用，依刑法第三十八條第一項
    第一款之規定沒收之」，有最高法院九十五年度臺上字第九
    一一號判決可資參照。從而，扣案之如附表編號一至三所示
    愷他命，屬違禁物，應依刑法第三十八條第一項第一款沒收
    之，如附表編號四至七所示物品，則屬被告所有、供其販賣
    第三級毒品所用之物，業據被告供承在卷，應依毒品危害防
    制條例第十九條第一項沒收之；再按「犯毒品危害防制條例
    第四條第一項之販賣第一級毒品罪者，其因犯罪所得之財物
    ，沒收之，如全部或一部不能沒收時，追徵其價額或以其財
    產抵償之。同條例第十九條第一項雖有明文，然所稱因犯罪
    所得之財物，係以實際所得者為限，苟無所得或尚未取得者
    ，即無從為沒收、追徵或以財產抵償之諭知。」（最高法院
    九十六年度台上字第二三三一號判決參照），本件被告既因
    詹瀚霆等人未付款而未實際取得販售愷他命價金，依上揭說
    明，即無從為沒收、追徵或以財產抵償之諭知，至如附表編
    號八所示吸食工具則係供告自身施用毒品所用之物，要與本
    案無直接關係，爰不另為沒收之諭知，併此敘明。
三、公訴意旨另以：被告基於販賣而營利之意圖，自九十五年初
    起，以平均每公克五百元之價格，向「貢丸」購入愷他命後
    ，接續於九十六年七月十五日至八月十三日期間，以每公克
    五百元之價格出售愷他命予詹瀚霆三至五次、於九十六年六
    月至八月間以每公克七百元之價格出售愷他命予江映涵、孔
    韻婷多次、於九十五年起出售愷他命予「寶兒」、「紅豆」
    、「小薇」、「安安」等人多次，認被告涉犯毒品危害防制
    條例第四條第三項之販賣第三級毒品罪嫌等語（見本院卷第
    四三頁）。按「犯罪事實應依證據認定之，無證據不得認定
    其犯罪事實，又不能證明被告犯罪者，應諭知無罪之判決」
    ，刑事訴訟法第一百五十四條第二項、第三百零一條第一項
    定有明文。訊據被告堅決否認有上揭犯行，辯稱伊與詹瀚霆
    、江映涵、孔韻婷、「寶兒」、「紅豆」、「小薇」、「安
    安」等人均係朋友，經常在伊租屋處聚會一起施用愷他命，
    伊有熟識管道可以較為低廉之價格取得愷他命，詹瀚霆等人
    遂經常集資委請伊購買愷他命後共同施用，渠等係共同集資
    購買愷他命施用，公訴人所指伊自九十五年初起多次販賣愷
    他命予詹瀚霆等人，顯係誤認等語。經查，證人詹瀚霆於九
    十六年十月一日檢察官偵查中證稱伊經常施用愷他命，知道
    被告有管道可以拿到比較便宜的愷他命，遂委託被告幫忙向
    別人拿愷他命等語，伊對愷他命之市場行情相當熟悉，被告
    幫伊向別人拿愷他命，並沒有賺錢等語（見九十六年度偵字
    第一七○三九號卷第一○四至一○六頁），證人江映涵則於
    九十六年十一月八日檢察官偵查中證稱伊與被告係一起玩的
    朋友，經常與被告合買愷他命，因為多人一起買愷他命的價
    格比較便宜，每公克約僅四百元等語（見九十六年度偵字第
    一七○三九號卷第一四七至一四九頁），證人孔韻婷則於九
    十六年十一月八日檢察官偵查中證稱伊與被告係朋友，經常
    聚在一起用愷他命，伊所施用的愷他命均係向被告拿取，伊
    有時有出錢，有時沒有出錢等語（見九十六年度偵字第一七
    ○三九號卷第一四七至一四九頁），綜觀證人詹瀚霆、江映
    涵、孔韻婷所為上揭證詞可知，渠等確實曾與被告合資購買
    愷他命後共同施用，核以被告辯稱伊有熟識管道可以較為低
    廉之價格取得愷他命，詹瀚霆等人故共同集資委請伊購買愷
    他命後一同施用等大致相符，自難僅憑證人詹瀚霆、江映涵
    、孔韻婷於警詢中所為證詞，即認定被告除於九十六年八月
    間某日在上揭租屋處出售愷他命予詹瀚霆、江映涵、孔韻婷
    「寶兒」、「紅豆」、「小薇」、「安安」等人外，尚在其
    他時間、地點多次出售愷他命予詹瀚霆等人，此外復查無其
    他積極證據足以認定被告有公訴人所指上揭販賣愷他命之犯
    行，原應為無罪之諭知，惟公訴意旨認此部分與前開有罪部
    分有接續犯之實質上一罪關係，爰不另為無罪之諭知，附此
    敘明。
據上論斷，應依刑事訴訟法第二百九十九條第一項前段，毒品危
害防制條例第四條第三項、第十九條第一項，刑法第十一條、第
三十八條第一項第一款，判決如主文。
本案經檢察官甲○○到庭執行職務
中    華    民    國    97    年    2     月    15    日
                  刑事第十四庭  審判長法  官  宋松璟
                                      法  官  孫萍萍
                                      法  官  李家慧
附表：
┌───┬─────────────────────────┐
│編號  │扣押物品及數量                                    │
├───┼─────────────────────────┤
│  一  │愷他命二小包（淨重17.16公克，取0.17公克鑑定用罄， │
│      │餘16.99公克，純度約99％，驗前總純質淨重約22.22公克│
│      │）                                                │
│      │                                                  │
├───┼─────────────────────────┤
│  二  │愷他命一小包（取0.20公克鑑定用罄，餘2.094公克）   │
│      │                                                  │
├───┼─────────────────────────┤
│  三  │愷他命一小包（取0.19公克鑑定用罄，餘98.51公克，純 │
│      │度約99％，驗前純質淨重約97.71公克）               │
│      │                                                  │
├───┼─────────────────────────┤
│  四  │磅秤一具。                                        │
├───┼─────────────────────────┤
│  五  │小型分裝袋八十六只。                              │
├───┼─────────────────────────┤
│  六  │中型分裝袋六只。                                  │
├───┼─────────────────────────┤
│  七  │包裝如附表一至三所示愷他命之塑膠袋四只            │
├───┼─────────────────────────┤
│  八  │吸食工具（含吸管、卡片、鐵盤）一組                │
└───┴─────────────────────────┘
以上正本證明與原本無異。
如不服本判決，應於判決送達後10日內，向本院提出上訴狀。
                                書記官  鄭淑丰
中    華    民    國    97    年    2     月    15    日
附錄本件論罪科刑法條：
毒品危害防制條例第4條
製造、運輸、販賣第一級毒品者，處死刑或無期徒刑；處無期徒
刑者，得併科新臺幣 1 千萬元以下罰金。
製造、運輸、販賣第二級毒品者，處無期徒刑或 7 年以上有期徒
刑，得併科新臺幣 7 百萬元以下罰金。
製造、運輸、販賣第三級毒品者，處 5 年以上有期徒刑，得併科
新臺幣 5 百萬元以下罰金。
製造、運輸、販賣第四級毒品者，處 3 年以上 10 年以下有期徒
刑，得併科新臺幣 3 百萬元以下罰金。
製造、運輸、販賣專供製造或施用毒品之器具者，處 1 年以上 7
年以下有期徒刑，得併科新臺幣 1 百萬元以下罰金。
前五項之未遂犯罰之。


司法院資訊處製作；財團法人民間司法改革基金會備份。
